【裁判字號】    99,交聲,1117
【裁判日期】    991021
【裁判案由】    違反道路交通管理處罰條例聲明異議
【裁判全文】
臺灣士林地方法院交通事件裁定        99年度交聲字第1116號
原處分機關  交通部公路總局臺北區監理所基隆監理站
異  議  人
即受處分人  博海交通股份有限公司
法定代理人  陳寶玉
上列異議人即受處分人因違反道路交通管理處罰條例案件，對於
交通部公路總局臺北區監理所基隆監理站民國99年9月21日基監
字第裁42-C00000000號、第裁42-C00000000號裁決不服（原舉發
案號：臺北縣政府警察局舉發違反道路交通管理事件通知單北縣
警交大字第C00000000號、第C00000000號），聲明異議，本院裁
定如下：
    主  文
異議均駁回。
    理  由
一、按汽車牌照借供他車使用或使用他車牌照行駛者，處汽車所
    有人新臺幣（下同）3,600元以上10,800元以下罰鍰，並禁
    止其行駛；前項第5款之牌照吊銷之，道路交通管理處罰條
    例第12條第1項第5款、第2項後段分別定有明文。
二、原處分意旨略以：異議人即受處分人博海交通股份有限公司
    所有之車牌號碼377-KA號營業貨櫃曳引車（下稱系爭曳引車
    ），拖曳懸掛88-JU號車牌（經查為異議人所有之號牌）之
    營業半拖車（下稱系爭半拖車），於民國99年8月17日10時
    14分許，行經臺北縣汐止市○○○路17.6公里（北向）處，
    經警以「附掛不明板號板架懸掛他車（88-JU）號牌（異議
    人所有之系爭曳引車部分）」、「號牌（88-JU）供他車（
    不明板號）使用（異議人所有之號牌88-JU號部分）」為由
    ，分別掣單舉發違規。嗣異議人於舉發通知單上所載之應到
    案日期前，向原處分機關提出申訴，經原處分機關函請舉發
    單位即臺北縣政府警察局汐止分局調查結果，仍認異議人確
    有前開違規行為，原處分機關乃於99年9月21日以異議人有
    「使用他車號牌行駛（異議人所有之系爭曳引車部分）」、
    「牌照借供他車使用（異議人所有之號牌88-JU號部分）」
    之違規事實，依道路交通管理處罰條例第12條第1項第5款、
    第2項規定，各裁處異議人罰鍰10,800元，並均吊銷牌照。
三、異議意旨略以：系爭曳引車所拖曳之系爭半拖車號牌確實為
    88-JU，因板架車身為鐵製品，車身號碼為鋼印刻打故容易
    銹蝕造成模糊不清，但異議人已攜帶行照及拖車使用證，並
    依規定將號牌懸掛於系爭半拖車車上，當因打印不清致無從
    判定車身號碼是否與紀錄相符時，應就牌照使用證所示之車
    身規格、式樣、尺寸等判斷是否與資料相符，僅憑車身號碼
    打印不清即推認異議人將88-JU號牌牌照借供他車使用及使
    用他車牌照，應有進一步詳細審認之必要，本件違規事實應
    僅該當道路交通管理處罰條例第13條第3款「車身號碼與原
    模型不符」，爰據此聲明異議云云。
四、經查：
  (一)本件異議人即受處分人博海交通股份有限公司所有之系爭
      曳引車，確於上開時、地，拖曳懸掛著異議人所有88-JU
      號牌之系爭半拖車，經臺北縣政府警察局交通警察隊汐止
      分隊警員石乙峰會同駕駛人查驗系爭半拖車車身，因查無
      懸掛標識牌或打印、漆明車身（架）號碼，認無法證明與
      異議人所有之號牌88-JU號登錄之車籍資料相符，因而掣
      單舉發本件違規等情，為異議人所不爭，並有臺北縣政府
      警察局北縣警交大字第C00000000號、第C00000000號舉發
      違反道路交通管理事件通知單影本各1紙、採證照片6張（
      見本院卷第10、14頁）在卷可稽，此部分事實洵堪認定，
      合先敘明。
  (二)異議人雖以前詞置辯。惟：
    1.按半拖車屬規格化之產品，故僅能以原始鏤刻而不易變造
      之資料為比對標準，不能單以其車長、車寬或形式相同，
      即遽以推論二者同一，且若於認定時再次丈量拖架車長、
      寬、高等相關資料，反可能因丈量誤差造成質疑，故交通
      部於88年7月9日訂定「拖車標識牌及車身（架）號碼打刻
      規定」，要求拖車標識牌應以銅合金或不鏽鋼板製作，採
      用焊接或鉚接方式固定於車架上，並應於標識牌下方之車
      身（架）上打刻車身（架）號碼，其車身（架）號碼內容
      應包括形式代號及流水號碼，打刻之字體應端正、清晰、
      明確，使用中拖車之車身（架）號碼打刻位置不符合該規
      定者，應於89年1月1日前，委請汽車修理廠或拖車製造廠
      ，依該規定之打刻位置及字體打刻「拖車使用證」上所登
      載之車身（架）號碼，以此作為辨識半拖車來源（即與拖
      車使用證及拖車號牌號碼所示車輛是否同一）之重要依據
      ，是以，倘係領有牌照之拖車，其車身（架）上自應有刻
      打之號碼，反面言之，執勤員警於查驗後如未能發現車身
      （架）號碼，半拖車使用人復未能舉證證明該半拖車確實
      為領有合格拖車使用證之車輛，則可認員警已發現該拖車
      有明顯「使用他車號牌」之事證，而可推定該半拖車並非
      領有合格拖車使用證之車輛，即可據以製單舉發。經對照
      號牌88-JU號之車籍資料（見本院卷第15頁）及卷附採證
      照片可知，系爭半拖車車身非但未懸掛拖車標識牌，亦未
      漆明或打刻號牌88-JU號之車架號碼「1121」等字樣，又
      車架上原即漆有之「007」、「弘祥」等字均與號牌88-JU
      號之車籍資料毫無相關，此外，號牌本身雖有嚴重磨損髒
      污，然用以拴緊之螺絲則光亮如新，甚且車身上有以藍色
      油漆掩蓋之大片痕跡（見本院卷第14頁），足見異議人所
      辯系爭半拖車之確係異議人所有之車牌號碼88-JU號營業
      一般半拖車云云，實屬有疑。
    2.況按汽車之定期檢驗，引擎或車身（架）號碼及拖車標識
      牌需與紀錄相符，號牌完好，並依規定懸掛；領有牌照之
      拖車，每年至少定期檢驗1次，道路交通安全規則第39條
      之1第1款、第44條第2項前段分別有明文規定。若系爭半
      拖車確實領有牌照，依前揭規定，每年至少須定期檢驗1
      次，則果如異議人所辯其車身（架）號碼有因鏽蝕不易辨
      識之情，該車身（架）號碼不明之原因既早已存在，非臨
      時原因或突然外力所致，豈有可能在車身（架）上未懸掛
      拖車標識牌或車身號碼模糊不清之情形下，仍能通過檢驗
      ？此更足徵異議人上開所辯，顯非可採。
    3.從而，異議人所有之88-JU號牌借供系爭半拖車使用之違
      規事實，應堪認定。至異議人另辯稱本件違規事實為經會
      同駕駛人檢核該半拖車車身並無懸掛標識牌或漆明車身（
      架）號碼，舉發單位應依道路交通管理處罰條例第13條第
      3款之規定開單告發云云，然按道路交通管理處罰條例第
      13條第3款規定引擎號碼或車身號碼與原登記位置或模型
      不符者，係指該汽車上須本有打刻引擎號碼或車身號碼，
      僅該打刻之引擎號碼或車身號碼與原登記位置或模型不符
      者，方得引用該條規定處罰，本件系爭半拖車於舉發當時
      經員警會同駕駛人查看後，發現並無打刻車身號碼乙節，
      業已認定如前，尚無適用同條例第13條第3款之餘地，舉
      發單位以同條例第12條第1項第5款規定開單告發，殊無違
      誤，附此敘明。
  (三)再按交通部90年2月8日交路90字第001229號函內說明欄二
      表示：「關於拖車違反道路交通管理處罰條例規定之『拖
      車未懸掛號牌』、『拖車使用他車牌照行駛者』、『使用
      註銷之牌照行駛者』等案件，應歸責於曳引車所有人而處
      罰之…」（見本院卷第16頁）、交通部公路局91年1月9日
      （89）路監交字第8955585號函內說明欄三表示：「建議
      『拖車使用他車牌照行駛』、『拖車使用他車牌照行駛者
      』、『使用註銷之牌照行駛者』，因涉及拖車須由曳引車
      牽引始得視為一汽車整體，以行駛道路，且依道路交通安
      全規則第8條規定，拖車號牌及拖車使用證得由使用人申
      請之，曳引車所有人如需使用拖車即得據以申請有效之拖
      車牌證，故應歸責曳引車所有人而處罰之（依處罰條例第
      12條第2項應吊銷汽車牌照者，吊銷曳引車牌照，以使處
      分標的一致），並可促使其對所駕駛之車輛負管理之責…
      」（見本院卷第18-20頁），顯見半拖車本身並無動力，
      須靠曳引車曳引始能上路，雖半拖車與牽引之曳引車屬不
      同車號，或為不同所有人所有，然如違規當時半拖車係由
      曳引車拖曳上路，二者於行駛時顯無從分離，則在相關之
      交通違規事件，半拖車與曳引車自應視為一體，自有相關
      交通規定之適用。查本件異議人所有之系爭曳引車既係於
      拖曳懸掛有他車牌之系爭半拖車行駛中為警查獲，則系爭
      半拖車與系爭曳引車自應視為一汽車整體，從而，系爭半
      拖車既有懸掛他車號牌（88-JU）之違規行為，對系爭曳
      引車所有人即異議人即有道路交通管理處罰條例第12條第
      1項第5款規定之適用。此與前揭88-JU號牌借供他車使用
      之違規，兩者處罰之客體並不相同，亦此指明。
五、綜上所述，異議人所有之系爭曳引車確有拖曳懸掛有他車號
    牌之系爭半拖車，又異議人所有之88-JU號牌照亦確有借供
    他車使用之違規行為，從而，原處分機關依道路交通管理處
    罰條例第12條第1項第5款、第2項之規定，各裁處異議人罰
    鍰10,800元並均吊銷牌照，核無不當。本件異議均無理由，
    應予駁回。
據上論斷，應依道路交通案件處理辦法第19條，裁定如主文。
中    華    民    國    99    年    10    月    21    日
                        交通法庭法  官  謝佳純
以上正本證明與原本無異。
如不服本裁定應於送達後 5日內向本院提出抗告狀。
                                書記官  阮弘毅
中    華    民    國    99    年    10    月    21    日

司法院資訊處製作；財團法人民間司法改革基金會備份。
